【裁判字號】    96,上更(一),217
【裁判日期】    970610
【裁判案由】    違反槍砲彈藥刀械管制條例等
【裁判全文】
臺灣高等法院刑事判決            96年度上更(一)字第217號
上  訴  人
即  被  告  丙○○
選任辯護人  蔡宏修律師
上列上訴人因違反槍砲彈藥刀械管制條例等案件，不服台灣板橋
地方法院九十三年度訴緝字第一四四號，中華民國九十四年一月
二十五日第一審判決（起訴案號：台灣板橋地方法院檢察署九十
一年度偵字第一一四０號；併辦案號：九十一年度偵緝字第一一
四三號、九十一年度偵字第一０六二九號、八十九年度偵字第一
七六一三號、八十八年度偵字第一六五九六號、八十七年度他字
第一二六０號、八十七年度偵字第八八三八號），提起上訴，本
院判決如下：
    主  文
原判決關於非法剝奪行動自由及定應執行刑部分撤銷。
丙○○共同未經許可，非法持有自動步槍，處有期徒刑伍年陸月
，併科罰金新台幣壹佰萬元，罰金如易服勞役，以罰金總額與陸
個月之日數比例折算。自動步槍壹枝沒收。
    事  實
一、丙○○曾於民國七十九年間因犯殺人、盜匪等罪，經法院判
    刑確定，於八十年減刑為有期徒刑十四年，入監執行後，於
    八十五年四月二十四日假釋、交付保護管束，假釋期滿日期
    為九十三年四月十九日。詎丙○○於假釋期間，不知悔改。
    緣謝明進、謝淑華（以上二人業經本院九十年度上訴字第一
    八六六號判處罪刑在案）因子○○陸續積欠其二人及其等之
    母游梅借款與會款計達新台幣（下同）八百八十七萬元，屢
    經催促仍未償還，謝明進、謝淑華竟萌生暴力討債之念，由
    謝明進提供子○○之資料予丙○○，並由丙○○於探得子○○將於八十七年四月二十三日上午，於台北縣新莊市○○路
    ○段二十五號二樓之小歇泡沫紅茶店（下稱新莊小歇店）出
    現後，丙○○即夥同謝明進、謝淑華、丁○○及其他不詳姓
    名年籍之成年男子數人等共約十人，於當日上午十時許前往
    該店向子○○討債，然因在店內與子○○談判未果，丙○○
    等人竟共同基於傷害人身體之概括犯意聯絡，由丙○○所帶
    同前往之不詳姓名年籍成年男子出手毆打子○○，致子○○
    受傷，而在場之子○○友人戊○○見狀欲行制止，亦遭該等
    之人毆打成傷（丙○○共犯連續傷害罪部分，已經判刑確定
    ）。嗣丙○○、謝明進、謝淑華、丁○○及其他不詳姓名年
    籍之成年男子等十人因討債未果，竟另行起意，基於共同犯
    意聯絡，由丁○○持具有殺傷力之菲律賓製Ｍ16 Α1型、制
    式口徑5.56mm自動步槍一枝（槍枝管制編號：0000000000，
    丁○○未經許可持有步槍部分業經本院台中分院以八十九年
    度上訴字第一七三四號判處罪刑，並經最高法院以九十年台
    上字第一一０八號判決駁回上訴確定），指向在場之子○○
    及其友人乙○○、壬○○、戊○○、庚○○、己○○等人，
    施加脅迫，強行將上開六人押上汽車，一行共十多人分乘四
    、五部汽車，前往台北縣林口鄉山區某處空地（下稱林口山
    區），而剝奪該六人之行動自由。到達後，將子○○等六人
    強押下車，復由丙○○持上開步槍喝命該六人蹲下、不得亂
    動及說話，否則即予槍殺等語，以此等加害生命之事恐嚇該
    六人，使其等心生畏懼、危害於安全。旋丙○○及謝明進並
    將子○○帶到一邊要求還錢，子○○乃以行動電話撥打給其
    父何魏根及其姊何淑春籌錢，丙○○、謝進明等人明知何魏
    根、何淑春並無代子○○還款之義務，竟由丙○○及謝明進
    二人分別在電話中，要求何魏根、何淑春匯款八百萬元至謝
    明進設於花蓮區中小企業銀行之00000000000號帳戶中，並
    嚇稱：否則每小時活埋一人等語。等待中，丙○○及謝明進
    又分別撥打數通電話給何淑春、何魏根催促匯款，而以此等
    加害生命之言語方式施加脅迫，使何淑春、何魏根心生恐懼
    、危害於安全。嗣因戊○○表示：若僅是為了要債，應可換
    個較好的聯絡方式。經謝明進、丙○○等人商議後，一行人
    又轉往位於台北縣林口鄉○○路一四三之一號之小吃店（下
    稱林口小吃店）用餐，謝明進並打電話要求何魏根將錢送到
    該處。終因何魏根報警，於當日下午三時三十分許，經警在
    該處捕獲謝明進、謝陸（此人係事先提供ＡＭ—３９６６
    號賓士牌560型汽車給丙○○等人，作為本件暴力討債代步
    所需之用，事中於該日下午同至林口小吃店共同行事，使子
    ○○等人無法自由行動，已經本院九十年度上訴字第一八六
    六號判刑確定）、謝弘怡等人，而子○○、戊○○、乙○○
    、庚○○、己○○、壬○○等六人始重獲行動自由。惟丙○○、丁○○則因事先離去，事後逃逸；謝淑華則嗣後自行到
    案。
二、案經被害人子○○、戊○○、乙○○、庚○○、己○○訴由
    台北縣政府警察局移送台灣板橋地方法院檢察署檢察官偵查
    ，嗣由台灣高等法院檢察署檢察長再函令台灣板橋地方法院
    檢察署檢察官偵查起訴及移送原審法院併案審理。
    理  由
甲、程序方面：
一、本件共同被告丁○○、共同正犯謝陸、謝明進、謝淑華、
    謝弘怡、黃海林均經在法院審理中，傳、提到庭後，具結、
    供證，並行交互詰問，依司法院釋字第五八二及五九二號解
    釋意旨，就上訴人即被告丙○○之訴訟防禦權而言，已獲實
    質充分保障，是其等先前所為之各審判外陳述，即得作為證
    據。
二、證人即被害人子○○現因另案通緝中，另被害人壬○○、乙○○、黃模星經傳、拘皆未到庭，有通緝紀錄表、傳票送達
    證書、拘提報告等在本院更一卷可憑，無法由丙○○予以行
    使交互詰問，但其等在警詢中所為之陳述，衡酌各情，悉相
    符合，堪認具有可信之特別情況，且為證明本件犯罪事實之
    存否所必要，是依刑事訴訟第一百五十九條之三規定，具有
    證據能力。
三、本件案發時之新莊小歇店，已經易手多人，原經營者並無下
    落可考，經本院傳喚現經營者辛○○供明在卷（見本院更一
    卷九十六年十二月四日審判筆錄），丙○○請求傳喚該店案
    發時之負責人查證一節，實無從辦理。
乙、實體方面：
一、訊據丙○○僅承認於當日下午接獲丁○○電話，而同去林口
    小吃店一起用餐之事，但矢口否認犯罪，辯稱：伊非上揭諸
    人所稱之「葉大哥」，既未共同從事暴力討債，亦不曾前往
    上揭新莊小歇店，更未拿槍，上揭吃飯之前所發生之事，與
    伊完全無關，純因林口小吃店恰在伊公司附近，伊才與謝陸
    同往，伊買單後並先行離開，不能因此妄指伊從頭到尾參
    與各情，尤無共同非法持槍之行為云云，惟查：
  (一)子○○因積欠謝明進、謝淑華及其等之母游梅債務，謝明進
    、謝淑華因而委請「葉姓大哥」代為催討債務，謝明進並提
    供子○○相關之債務資料，嗣經「葉姓大哥」於八十八年四
    月二十一日通知謝明進，稱：子○○於同月二十三日，將會
    出現在台北縣新莊市○○路○段附近，約集謝明進、謝淑華
    等人前往新莊小歇店會合等情，此據謝明進、謝淑華於偵查
    時供明在卷（見第八八三八號偵查卷第六十頁），又於原審
    法院八十八年訴字第一二一二號審理時，一致指稱：是「葉
    姓大哥」及其所帶來之人，在上開新莊小歇店內，毆打子○○及另被害人戊○○等人，後來全部人離開泡沫紅茶店，分
    乘四、五輛車前往林口山區○○○○○路邊停車，由謝明進
    及「葉姓大哥」在該處與子○○討論債務事宜，後又轉往林
    口小吃店用餐，子○○亦先後在該二處打電話給其姊何淑春
    及父何魏根籌錢等語（見原審八十八年度訴字第一二一二號
    卷八十八年十二月十日及八十九年三月三十一日訊問筆錄）
    。
  (二)上揭暴力討債詳情，及「葉姓大哥」如何於上揭時、地，夥
    同謝明進、謝淑華、丁○○及其他不詳姓名年籍之成年男子
    數人等共約十人，前往新莊小歇店向子○○討債未果，即出
    手毆打子○○、戊○○，致該二人受傷，嗣丁○○並持槍強
    押子○○、乙○○、壬○○、戊○○、庚○○、己○○等人
    ，分乘車輛至台北縣林口山區，而限制渠等行動自由、且出
    言恐嚇，復於子○○無法立即還款時，經子○○以行動電話
    撥打給其父何魏根及姊何淑春籌錢後，「葉姓大哥」及謝明
    進亦多次撥打何魏根及何淑春電話，要求籌款並出言恐嚇等
    情，亦據子○○、庚○○、戊○○、乙○○、己○○及壬○○分別於警詢、偵查暨原審法院八十八年度訴字第一二一二
    號及本院九十年上訴字第一八六六號審理謝明進、謝淑華、
    謝陸等人妨害自由案件時，供述綦詳在卷，並有中山醫院
    八十七年四月二十四日出具之子○○、戊○○診斷證明書二
    紙附卷可稽（見第八八三八號偵查卷第七十七、七十八、一
    一四頁）；而何魏根、何淑春另證稱：分別接獲子○○及謝
    明進等人撥來的電話，謝明進等在電話中稱子○○被他們押
    在林口山上，要求匯八百萬元至謝明進之銀行帳戶中，否則
    一小時要打死一個人，其後又來電要求將錢送到林口交流道
    ，嗣又再電告將錢送到林口小吃店等語（見上揭第一二一二
    號妨害自由等案件八十八年九月十七日、八十九年一月二十
    八日訊問筆錄、第一八六六號妨害自由等上訴案九十年八月
    八日、八月十七日訊問筆錄）。
  (三)丁○○所持之槍，係菲律賓製Ｍ16 Ａ1型、制式口徑5.56mm
    自動步槍（槍枝管制編號：0000000000），業經內政部警政
    署刑事警察局鑑驗具有殺傷力，有該局八十六年八月十五日
    刑鑑字第54558號鑑驗通知書一份可憑，丁○○並因未經許
    可，非法持有上揭自動步槍，經本院台中分院八十九年度上
    訴字第一七三四號判處有期徒刑七年六月，併科罰金新台幣
    五百萬元，褫奪公權五年，並經最高法院九十年度台上字第
    一一０八號駁回其上訴而告確定，有該二審判決書及本院丁○○之前案紀錄表各一份在卷可憑，丁○○於原審法院九十
    二年四月一日及四月十五日審理時，更供明本案其當時所持
    之槍枝，即係上揭制式自動步槍（見原審第四九號訴字卷第
    八十二及一０三頁）等語，此部分公訴人認丁○○當時所持
    之步槍，乏證可證係屬槍砲彈藥刀械管制條例所規定之槍枝
    一節，容有未當，附此說明。
  (四)台北縣政府警察局係於八十七年四月二十三日下午三時三十
    分許，因接獲何魏根報案，指稱其女兒被人押在林口，而通
    知台北縣政府警察局林口分駐所員警前往上揭林口小吃店查
    察，救出遭限制自由之子○○、戊○○、乙○○、庚○○、
    己○○、楊保羅等人，且當場查獲謝明進、謝陸等人，當
    時並尚有其他人逃逸而未獲案等情，則據謝明進、謝淑華及
    謝陸於上揭第一二一二號妨害自由等案件審理時供明在卷
    ，並經證人即承辦警員蔡武郎於同案八十八年十月十五日訊
    問時到庭結證屬實。
  (五)本件之癥結，要在於丙○○是否即係上揭所稱之「葉姓大哥
    」？茲析述如下：
  1.子○○原來並不知悉上揭參與整起暴力討債事宜之「葉姓大
    哥」之確實姓名等基本資料，且該「葉姓大哥」在員警前往
    上揭林口小吃店逮獲謝明進、謝陸、謝弘怡等人之前，已
    經先行離去，業如前述，嗣於同年九月六日，因丙○○另涉
    犯他案、經電視新聞報導，子○○始發現所謂之「葉姓大哥
    」，實係丙○○，因而於同年月二十二日撰具「追加告訴狀
    」，並提出其拍攝自「中視新聞」播報警方偵破另案即「海
    派酒店槍擊案」之丙○○之正面彩色照片，詳述其確認本件
    所稱之「葉姓大哥」，其實即係丙○○，有該「追加告訴狀
    」及所附翻攝照片在案可考（見第八八三八號偵查卷第一一
    二至一一五頁）；衡諸丙○○坦認該照片所示者，即係其本
    人，又子○○於本件遭挾持暴力討債期間，與該「葉姓大哥
    」相處逾五小時，「葉姓大哥」既未蒙面，且一度持槍施恐
    嚇，並以電話與子○○之父親及姊姊通聯，均見前述，則子
    ○○對於其人之面貌、身材等，自當印象深刻，所為指認，
    即無錯誤之可能。
  2.另被害人黃模星亦指稱：「我確定丙○○即是手持長槍之『
    葉大哥』，因為當日均由他指揮，並且和我們講話、恐嚇」
    （見八八三八號偵查卷第一四二頁背面）。
  3.丁○○於原審法院八十八年度訴字第一二一二號八十八年十
    一月三十日審理時，具結證稱：在八十七年四月間左右，伊
    有與丙○○、謝陸等人一起到林口向人討債，當時是丙○○找伊去的，當時伊有拿一枝Ｍ16步槍，欠錢的對方有四、
    五人，其中有一人為女的，債主也有與我們一起去，詳細欠
    債情形，伊不了解，就伊所知，是欠債的一方不想還錢，所
    以找了一些人出來談判，所以債主就找丙○○，丙○○再找
    了我們，我們是在泡沫紅茶店把人押走的，後來到林口餐廳
    吃飯時，伊就先行離開。那天一起去的，伊只認識丙○○、
    謝陸和一個綽號「阿吉」的人，其他的人伊不認識，債主
    方面的人有四人到場，在泡沫紅茶店中時，我們這方有動手
    打人，而把人自泡沫紅茶店押走時，伊拿著Ｍ16步槍押人，
    上車後，伊就把那枝Ｍ16步槍放在丙○○車上，再去坐另外
    一部車，丙○○找伊時，就請伊帶槍過去了，丙○○說將討
    七、八百萬元，但是沒有說可以分多少（見該卷第一二五至
    一二七頁）；而於翌（十二月一）日審理時，仍證稱：上次
    所言實在，當時就是把子○○及另外三、四個男的一起押走
    （同上卷第一三三頁）；嗣於原審九十二年訴字第四九號妨
    害自由等案件九十二年四月十五日審理時，再明確供稱：丙○○有一起到林口山上，跟被害人談還款條件各等語（見該
    號卷第一００頁）。衡諸丁○○於本件案發前不久，尚與丙○○因共同妨害夏國銓等自由而觸犯妨害自由案件，經本院
    台中分院九十一年度上更（一）字第二八四號及最高法院九
    十二年度台上字第二九四三號判處罪刑確定，有如前述，足
    見二人關係密切、甚為熟稔，自無設詞誣陷之理，亦無錯認
    、口誤之可能。
  4.丁○○等人持槍強押子○○等人，當時所駕駛之車輛中，有
    賓士牌560型自用小客車一節，已據子○○、戊○○指訴在
    卷（以上分見八八三八號偵查卷第二十七頁正面、第三十四
    頁正面），子○○更指明該車牌號為「ＡＭ—３９６６」（
    同上卷第二十七頁正面）。該車乃謝陸所有，為謝陸所
    坦承，並有汽（機）車過戶登記書與汽車車籍查詢電腦資料
    各一份存卷可憑（見本院更一卷第三三四、三三五、三五０
    頁），而丙○○係於案發當日上午八時許，向謝陸借用該
    車，嗣於同日中午始還車等情，迭據謝陸於八十七年四月
    二十三日警詢、八十七年五月十四日檢察官偵查中，及八十
    八年八月六日、八十九年三月三十一日、八十九年十二月十
    八日原審法院八十八年訴字第一二一二號案件訊問時供明在
    卷（見八八三八號偵查卷第二十三頁正面、第七十五頁正面
    ；第一二一二號原審卷第二十九、四十一、一一０頁）；被
    告在偵查中坦承當日確有向謝陸借用ＡＭ—３９６６號車
    之情（見一一四０偵查卷第九十頁背面）；復參酌謝陸於
    原審法院八十八年訴字第一二一二號案八十八年十二月十日
    及八十九年三月三十一日審理時供稱：丙○○係伊朋友，於
    案發當天向伊借車，伊不認識丁○○，僅知道丁○○是丙○○的朋友，只見過一、二次面，但不知其姓名，至於謝明進
    、謝淑華、謝弘怡、黃海林等人則均不認識；而丙○○於同
    日亦供稱：癸○○係伊經營公司之股東，公司即在林口小吃
    店附近（以上分見該卷第一五五、四十一、四十二頁）；謝
    明進及謝淑華於該案審理中，亦供稱不認識丁○○（同上卷
    第一三四、一三五頁）各等語。依此，丁○○對於本案之共
    同正犯數人中，僅與丙○○熟識，則其若非係經丙○○通知
    、攜槍前來協助討債，何以會參與其事？再參諸丙○○直言
    ：丁○○在這個案子，只負責抓人等語（見原審卷第二四八
    頁），則丙○○自己負責指揮大局、談判、恐嚇事宜，極其
    顯然。況謝明進、謝淑華在案發不久（八十七年四月二十四
    日）之檢察官偵查中，供明：「謝陸先前（按指在用餐之
    前）都不在場，事發警察前來時（之前），他才正好在場，
    我們並不認識他」（見八八三八號偵查卷第六十頁背面）；
    謝陸同稱：「我只是被『丙○○』約好到現場附近餐廳吃
    飯，警察就剛好來了」（同上卷、頁及第六十一頁正面），
    是以謝陸與丙○○相熟之程度，當無將他人誤指為丙○○
    之理，足見丙○○從早上借車之後，一直至上揭在林口小吃
    店用餐之時，始終在場，僅恰在警員來捕之前，先行離開而
    已。
  5.綜合上揭直接、間接證據，參互以觀，丙○○即係所謂之「
    葉姓大哥」，要無疑義，不容狡展。
  6.至謝陸於原審法院九十四年一月十一日審理時，固稱：當
    天丁○○向伊借車，伊說不借，要就幫你開，伊就載丁○○
    、謝明進他們，他們要伊開哪裡，伊就開哪裡，因為是吃飯
    時間，就去林口小吃店吃飯，伊想丙○○公司就在旁邊，所
    以打電話叫他過來吃飯，伊是在伊家，就是林口湖北村那裡
    ，跟丁○○會合、開車到新莊，是有一個男子載丁○○過來
    到湖北村找伊，那男子叫什麼名字，伊不知道，伊載丁○○
    到新莊時，那男子就先離開了云云（見原審卷第二四０頁）
    ，既與其在警詢時所供：「（當日）早上十時許，九如石雕
    公司送八張原木椅子到我林口（鄉○○路八十一號）公司，
    是我簽收的」（見八八三八號偵查卷第二十三頁背面）不符
    ，且與丁○○所供：謝陸前一天打電話給伊，說有點事要
    麻煩伊，叫伊去他家，當時伊都在他家，由他載伊過去，伊
    是前一天晚上就到癸○○家裡，到他家，他說要去處理債務
    ，說因為他朋友遭人欠錢不還，要伊幫忙處理，到現場後，
    伊就把他們押走云云（同上卷第一七０、一七一頁），亦與
    丙○○所言：丁○○打電話給伊，說他跟別人處理債務問題
    ，因為伊公司就在他們吃飯的餐廳隔壁，而丁○○又是伊的
    好朋友，所以就過去關心一下（同上卷第六十三頁）云云各
    異。謝陸與丙○○對於何人打電話通知丙○○至林口小吃
    店吃飯乙節，所供已相矛盾，且謝陸與丁○○就何人起意
    討債、開車前往新莊、何時見面等各情，所述亦相扞格，顯
    見丁○○、謝陸上揭於原審法院審理時翻異前詞，否認丙○○有參與本案，應係事後迴護丙○○之詞。另查謝明進及
    謝淑華嗣雖同改稱丙○○未參與本案，該「葉姓大哥」並非
    丙○○云云；惟渠等對於如何前往泡沫紅茶店、在場究有何
    人、有無人持槍等情，所述前後不一，且彼此矛盾，復與丙○○及丁○○、謝陸所供情節不符，甚且在丁○○於原審
    法院八十八年訴字第一二一二號一案已坦承持上開槍彈涉犯
    本案之後，謝明進、謝淑華猶在該案及本院九十年上訴字第
    一八六六號一案九十年六月十五日及九十年七月二日訊問時
    ，聲稱丁○○未涉案云云，顯見曲意迴護之情，均不足採憑
    為有利於丙○○認定之依據。尤以丙○○有意將一干責任推
    由謝陸一人承擔，有丙○○在押看守所時之接見談話錄音
    可參（見原審卷第八十一頁），益為灼然。
  7.衡諸社會上一般人常稱呼黑道中人為某某大哥，並非因該人
    年歲較長，而係因其混跡黑社會、結夥營黨之資歷，甚或一
    般相互間稱兄道弟之暱稱而已，且查混跡黑社會、結夥營黨
    ，究非屬正途，並因為從事不法犯行，為免遭警查緝，恆以
    綽號或某某大哥相稱呼，而不以真名示人，乃眾所週知之事
    實。丙○○既受謝明進、謝淑華之託，代為索債，是尚難僅
    因丙○○之年齡較諸謝明進、謝淑華等人為輕，且非姓「葉
    」，即遽謂非各相關人員所稱之「葉姓大哥」。
  8.丁○○在原審雖供稱：因為我像丙○○，所以他們將我誤認
    為丙○○云云（見原審卷第七十頁正面）；實則丁○○皮膚
    白皙，未戴眼鏡，身高約一七四公分，而丙○○皮膚黝黑，
    戴眼鏡，身高約一八０公分，二人外貌顯然不同，已經本院
    當庭勘明（見本院更一卷九十七年五月二十七日審判筆錄）
    ，要與其在遭判刑確定後，所為：因懷疑、誤會係丙○○帶
    同警員搜獲丁○○作案用之長槍，乃故意誣攀丙○○云云之
    說法，均係事後為自擔罪責而迴護丙○○之虛詞，不足採信
    。
  9.被害人庚○○在庭直言：事隔甚久（按約十年），當日之各
    情，均不復記憶，無法指認（見本院更一卷第二七六頁；本
    院台南分院九十七年助字第二號囑託訊問卷）；證人甲○○
    僅謂：曾前去丙○○、謝陸經營之電視購物店，與丙○○
    泡茶、聊天，約一個多小時，等不到謝陸，而丙○○又不
    與伊共進午餐，伊即先行離去，未聞有人叫丙○○為「葉大
    哥」等語（見本院更一卷第二二一、二二二頁），然則既又
    對於被訊：「你為什麼特別記得這一天你有到他們公司？」
    坦言：「我沒有說（就是本件案發）這天，我是說那段時間
    常跟他們聯絡」（同上卷第二二二頁），且與謝陸上揭警
    詢所言簽收家具之供詞不符，仍難資為有利或不利於丙○○
    認定之依據。
  (六)子○○、庚○○、戊○○、乙○○、己○○及壬○○等人，
    既確有於上揭新莊小歇店遭毆打，嗣復遭持槍強押至林口山
    區，並以加害生命之事加以恐嚇，後又押往上開林口小吃店
    之情，客觀以言，自足致心生恐懼、危害於安全；再何魏根
    、何淑春因聽聞丙○○、謝明進於電話中之恐嚇言詞後，均
    因而心生畏懼，亦據其二人供述在卷，足認同生危害於安全
    。
  (七)綜上所述，丙○○所辯各節，要屬圖卸刑責之詞，殊無足採
    ，事證已臻明確，其犯行應堪認定。
二、被告行為後，刑法已經修正、公布、施行，與本件有關之牽
    連犯、法定刑罰金最低數額部分，業已刪除、提高，綜合比
    較結果，應適用較有利於被告之行為時舊法。
三、核丙○○一夥人持槍挾持子○○及其友人之行為，應成立刑
    法第三百零二條第一項之非法剝奪行動自由罪及槍砲彈藥刀
    械管制條例第七條第四項之未經許可持有自動步槍罪；又脅
    迫何魏根、何淑華代替子○○還款未果之行為，應成立同法
    第三百零四條第二項、第一項之強制未遂罪。至其中非法剝
    奪子○○等人行動自由時，並出言恐嚇子○○等人之恐嚇行
    為，為該非法剝奪行動自由犯行之部分行為，不另論罪；且
    出言恐嚇何魏根、何淑華等人之行為，為其脅迫其二人犯行
    之部分行為，亦不另論罪（起訴書認應論列刑法第三百零五
    條之恐嚇致生危害安全罪名，尚嫌未洽，允宜指明）。丙○○以一行為同時剝奪子○○等六人之行動自由，侵害六法益
    ，係一行為同時觸犯數罪名，為同種想像競合犯，應從一重
    之非法剝奪行動自由罪處斷。而對於何魏根、何淑華強制還
    款行為，時間緊接，手段相似，觸犯構成要件相同罪名，顯
    係基於概括犯意為之，應依連續犯規定論以一連續強制未遂
    罪，並加重其刑（至基於同一索討債務之目的，就同一被害
    人接續為強制脅迫代為償債行為，係屬接續犯，為實質上一
    罪，附此敘明）。又所犯剝奪行動自由罪、非法持有自動步
    槍罪及強制未遂罪間，具有方法結果之牽連關係，為牽連犯
    ，應從一重之非法持有自動步槍罪處斷。起訴書已就上揭全
    部犯罪事實詳加記載，縱然漏引非法持有自動步槍罪名法條
    ，本院自得同予審究。丙○○與丁○○、謝明進、謝淑華、
    謝陸及其他不詳姓名年籍之數名成年男子間，具有犯意聯
    絡及行為分擔，為共同正犯。
四、原審予以論科，固非無見。惟原判決（一）未及比較新、舊
    法之適用，尚嫌未洽。（二）逕謂丙○○非法持有自動步槍
    部分，未據檢察官提起公訴，復認此部分犯行與其所犯之非
    法剝奪行動自由罪間無方法結果之關係，而未併予審理，亦
    有未當。丙○○上訴意旨否認犯罪，固無理由，惟原判決關
    於非法剝奪行動自由部分既有可議，自應與定執行刑部分併
    由本院予以撤銷改判。爰審酌丙○○有諸多前科紀錄之不良
    素行，於假釋期間再犯本件，顯無悔改之心，結夥徒眾，攜
    持自動步槍、暴力討債，並妨害自由，因而所致生之危害及
    犯罪後一再狡展之態度等一切情狀，量處如主文所示之刑，
    並就罰金部分諭知易服勞役之折算標準。本件犯罪用之自動
    步槍一枝，係屬違禁物，不問屬於犯人與否，應依法宣告沒
    收。
據上論斷，應依刑事訴訟法第三百六十九條第一項前段、第三百
六十四條、第二百九十九條第一項前段，槍砲彈藥刀械管制條例
第七條第四項，刑法第十一條前段、第二十八條、第三百零二條
第一項、第三百零四條第一項、第二項、第五十五條前段、第四
十二條第三項，修正前刑法第五十五條後段、第五十六條，刑法
施行法第一條之一，修正前罰金罰鍰提高標準條例第二條，判決
如主文。
中    華    民    國    97    年    6     月    10    日
                  刑事第十九庭審判長法  官  黃金富
                                    法  官  魏新國
                                    法  官  洪昌宏
以上正本證明與原本無異。
如不服本判決，應於收受送達後十日內向本院提出上訴書狀，其
未敘述上訴之理由者並得於提起上訴後十日內向本院補提理由書
（均須按他造當事人之人數附繕本）。
                                    書記官  王韻雅
中    華    民    國    97    年    6     月    10    日
附錄：本案論罪科刑法條全文
槍砲彈藥刀械管制條例第7條第4項
未經許可，持有、寄藏或意圖販賣而陳列第1項所列槍砲、彈藥
者，處五年以上有期徒刑，併科新台幣00000000元以下罰金。
刑法第302條（剝奪他人行動自由罪）
私行拘禁或以其他非法方法，剝奪人之行動自由者，處五年以下
有期徒刑、拘役或三百元以下罰金。
因而致人於死者，處無期徒刑或七年以上有期徒刑，致重傷者，
處三年以上十年以下有期徒刑。
第一項之未遂犯罰之。
第304條（強制罪）
以強暴、脅迫使人行無義務之事或妨害人行使權利者，處三年以
下有期徒刑、拘役或三百元以下罰金。
前項之未遂犯罰之。


司法院資訊處製作；財團法人民間司法改革基金會備份。
